【裁判字號】    97,訴,686
【裁判日期】    970411
【裁判案由】    強盜
【裁判全文】
臺灣臺中地方法院刑事判決               97年度訴字第686號
公  訴  人  臺灣臺中地方法院檢察署檢察官
被      告  乙○○
                    （
指定辯護人  本院公設辯護人丁○○
上列被告因強盜案件，經檢察官提起公訴（96年度偵字第29723
號），本院判決如下：
    主    文
乙○○意圖為自己不法之所有，攜帶兇器，以脅迫至使不能抗拒
，而取他人之物，處有期徒刑柒年，扣案之鐮刀壹支沒收。
    犯 罪 事 實
一、乙○○於民國96年12月23日下午17時20分許，騎乘車牌號碼
    G5Q-127號重型機車（登記名義人係其妻），頭戴寶藍色安
    全帽，行經臺中市○○○路76號「7-eleven便利超商」前，
    因生活困苦，積欠銀行債務，竟意圖為自己不法之所有，持
    其所有客觀上足以危害他人生命安全之兇器鐮刀1支，走進
    該「7-eleven便利超商」之櫃檯內，以右手持鐮刀指向收銀
    機，向該店店員甲○○大喊「我要搶劫」、「打開收銀機」
    ，以此脅迫方式，至使甲○○不能抗拒而打開收銀機，任由
    乙○○取走收銀機內之現金約新臺幣（下同）2萬1905元得
    手。
    事後乙○○隨即騎乘上開機車沿育才北路往五權路方向逃逸
    ，途中並將上開安全帽棄置在臺中市○○街89號對面人行道
    ，其強盜得之現金除部分於逃逸途中散落外，餘則供己花用
    。嗣經警循線於翌日即同年月24日下午3時30分許，在臺中
    市北屯區○○○○街24號樓下查獲乙○○，並扣得上開鐮刀
    1支、黑色夾克1件及剩餘之現金1700元（業已發還被害人）
    ，乙○○並帶同員警前去尋獲扣得上開丟棄之安全帽1頂。
二、案經臺中市警察局第二分局報請臺灣臺中地方法院檢察署檢
    察官偵查起訴。
    理    由
一、按被告以外之人（包括證人、鑑定人、告訴人、被害人及共
    同被告等）於審判外之陳述雖不符刑事訴訟法第159條之1至
    之4等4條之規定，而經當事人於審判程序同意作為證據，法
    院審酌該言詞陳述或書面陳述作成時之情況，認為適當者，
    亦得為證據；當事人、代理人或辯護人於法院調查證據時，
    知有刑事訴訟法第159條第1項不得為證據之情形，而未於言
    詞辯論終結前聲明異議者，視為有前項之同意，同法第159
    條之5定有明文。立法意旨在於傳聞證據未經當事人之反對
    詰問予以核實，原則上先予排除。惟若當事人已放棄反對詰
    問權，於審判程序中表明同意該等傳聞證據可作為證據；或
    於言詞辯論終結前未聲明異議，基於尊重當事人對傳聞證據
    之處分權，及證據資料愈豐富，愈有助於真實發見之理念，
    且強化言詞辯論主義，使訴訟程序得以順暢進行，上開傳聞
    證據亦均具有證據能力。本案被告、公訴人於本院審理程序
    時就本院引用之下列證據，均未加爭執，且本院審酌證據作
    成之形式，均無瑕疵、與待證事實具有關聯性等情況，認為
    適當，應認得為證據，揆諸前開說明，就本案所引用之供述
    、書面證據均具有證據能力，合先敘明。
二、上揭犯罪事實，業據被告乙○○於警詢、偵訊中及本院審理
    時坦承不諱，核與證人即被害人甲○○、證人即現場目擊證
    人林慧芬證述之情節相符；復有扣押物品目錄表2份、贓物
    認領保管單1份、現場圖1紙、照片1份等在卷可稽；且有上
    開鐮刀1支扣案可資佐證，足見被告之自白與事實相符，堪
    予採信。從而，本件事證明確，被告犯行洵堪認定，應依法
    論科。
三、論罪科刑部分：
(一)、按刑法上之搶奪罪，其為奪取他人所有物雖與強盜罪無殊，
    但搶奪行為僅指乘人不及抗拒而為奪取者而言，如果施用強
    暴、脅迫，使人不能抗拒而為奪取，即應成立強盜之罪；至
    所謂強暴、脅迫之手段，祇須抑壓被害人之抗拒，足以喪失
    其意思自由為已足，縱令被害人實際並無抗拒行為，仍於強
    盜罪之成立不生影響；且強盜罪之所謂「不能抗拒」，係指
    行為人所為之強暴、脅迫等不法行為，就當時之具體事實，
    予以客觀之判斷，足使被害人身體上或精神上達於不能或顯
    難抗拒之程度而言（最高法院20年非字第84號判例、64年台
    上字第2265號判例、92年度台上字第4240號判決、94年度台
    上字第2266號判決意旨參照）。又按刑法第321條第1項第3
    款所謂之兇器，其種類並無限制，凡客觀上足對人之生命、
    身體、安全構成威脅，具有危險性之兇器均屬之（最高法院
    79年台上字第5253號判例意旨參照）。查本件被告所持用以
    犯案之鐮刀，其刀柄長約20公分（木質），刀刃長約17.5公
    分、寬約3公分（金屬材質），刀鋒鋸齒狀，外觀新穎，有
    本院勘驗筆錄1份（本院卷第36頁反面）及鐮刀照片一紙（
    警卷第31頁）在卷可稽，自足以為殺傷人之生命、身體之器
    械，要係具有危險性之兇器無誤。第查被告意圖為自己不法
    所有，走進該超商櫃檯內，以右手持鐮刀指向收銀機，向證
    人即該店店員甲○○大喊「我要搶劫」、「打開收銀機」，
    要求甲○○打開收銀機，任由其取走收銀機內之現金，是在
    上開情形之下，證人即被害人甲○○顯已在被告之脅迫行為
    下達於喪失意思自由而不能抗拒之程度，是核被告所為應係
    犯刑法第330條第1項之加重強盜罪。
(二)、爰審酌被告並無前科，素行良好，正值青壯之年，卻不思以
    正途賺取所需，竟持鐮刀強盜財物，嚴重敗壞社會治安，行
    為殊不可取；惟念其犯後能坦承犯行，態度良好，犯罪所得
    非鉅，並於強盜過程中，未進一步加害被害人，及自陳其因
    積欠債務，生活困苦，始為本件犯行，暨其犯罪之動機、目
    的、手段等一切情狀，量處如主文所示之刑，以資懲儆。
(三)、扣案之鐮刀1支，係被告所有且供犯罪所用之物，業據被告
    供明在卷，爰依刑法第38條第1項第2款規定，併宣告沒收。
    另被告作案所騎乘之上開機車，係其不知情之妻所有；扣案
    之黑色夾克1件、安全帽1頂，乃被告日常穿載之物，業據被
    告供明，核無沒收之必要，爰均不為沒收之宣告，附此敘明
    。
據上論斷，應依刑事訴訟法第299條第1項前段，刑法第330條第1
項、第38條第1項第2款，判決如主文。
本案經檢察官丙○○到庭執行職務
中    華    民    國    97    年    4     月    11    日
                  刑事第十四庭  審判長法  官   陳  葳
                                      法  官   林世民
                                      法  官   洪堯讚
上正本證明與原本無異。
如不服本判決，應於收受送達後10日內向本院提出上訴書狀（應
敘述具體理由並附繕本）。
上訴書狀如未敘述理由，應於上訴期間屆滿後20日內補提理由書
於本院。
                                      書記官    沈慧玲
中    華    民    國    97    年    4     月    11    日
附錄論罪科刑法條
中華民國刑法第330條
犯強盜罪而有第 321 條第 1 項各款情形之一者，處 7 年以上有
期徒刑。
前項之未遂犯罰之。


司法院資訊處製作；財團法人民間司法改革基金會備份。
